【裁判字號】    89,交訴,49
【裁判日期】    890928
【裁判案由】    過失致死等
【裁判全文】
臺灣基隆地方法院刑事判決                          八十九年度交訴字第四九號
    公  訴  人  臺灣基隆地方法院檢察署檢察官
    被      告  乙○○
    選任辯護人  潘永芳
右列被告因過失致死等案件，經檢察官提起公訴（八十九年度偵字第二四四五號、八
十九年度偵字第二七七八號），本院判決如左：
    主  文
乙○○因過失致人於死，處有期徒刑拾月。
    事  實
一、乙○○於民國（下同）八十九年三月九日晚間七、八時許，在台北縣土城工業區
    附近之自助餐廳飲用高梁酒後，於翌日（十日）凌晨四時許，飲酒後吐氣所含酒
    精成份超過每公升Ｏ‧二五毫克之狀態下，駕駛車號Ｗ六--五八七六號自用小客
    車，沿基隆市○○路往中和路方向行駛，途經基隆市○○路三十八號前，原應注
    意汽車行進中駕駛人應注意車前狀況，並隨時採取必要之安全措施，且行車速度
    應依標誌之規定，無標誌者，在市區道路時速不得超過四十公里，而依當時情形
    又無不能注意之情事，詎乙○○竟疏未注意及此，冒然於雨天視線不良之情況下
    ，猶以時速約五十公里之速度超速行駛，並一手拿取藥物欲服用（起訴書誤載為
    低頭拿菜），一手掌控方向盤而疏未確實注意車前狀況，適有行人呂有土於被告
    所駕駛之自用小客車前方欲由左往右穿越復興路，乙○○見狀煞車閃避不及，迎
    面撞擊呂有土之身體，呂有土倒地，乙○○立即停車報警，並通知救護車將呂有
    土送醫急救，惟呂有土仍因傷重延至八十九年三月十二日凌晨零時四十分許，因
    左顳部顱內出血合併腹腔內出血及腹、顱鈍傷死亡。警方並於八十九年三月十日
    上午六時八分，測得乙○○飲酒後吐氣所含酒精成份為每公升０‧二九毫克。
二、案經乙○○自首由基隆市警察局第四分局報請臺灣基隆地方法院檢察署檢察官相
    驗暨被害人呂有土之配偶呂何傳（起訴書誤載為甲○○）及其子呂晏承訴請臺灣
    基隆地方法院檢察署檢察官偵查起訴。
    理  由
一、右揭事實，迭據被告乙○○於警訊、偵查及本院審理時坦承不諱，核與告訴人呂
    何傳、呂晏承之指訴情節相符，並有道路交通事故調查表、酒精濃度測試表、基
    隆市警察局交通隊交通事故處理記錄簿各一份及現場照片十一張在卷可稽。又被
    害人呂有土確因本件車禍受有左顳部顱內出血合併腹腔內出血及腹、顱鈍傷，延
    至八十九年三月十二日凌晨零時四十分許不治死亡一節，亦經臺灣基隆地方法院
    檢察署檢察官督同法醫相驗明確，並製有驗斷書及相驗屍體證明書各一份、相驗
    屍體照片二十二張在卷足憑，復有長庚紀念醫院所出具之診斷證明書一紙附卷可
    稽，本件事實已臻明確。
二、按行車速度應依標誌之規定，無標誌者，在市區道路時速不得超過四十公里；又
    汽車行駛時，駕駛人應注意車前狀況，並隨時採取必要之安全措施，道路交通安
    全規則第九十三條第一項第一款、第九十四條第三項分別定有明文。被告於雨天
    視線不良之際駕車，本應注意上開交通安全規定謹慎為之，且依當時現場為筆直
    之柏油路面，路面無缺陷、無障礙物，夜間仍有照明設備，視距良好等情況判斷
    ，被告並無不能注意之情事，詎被告竟超速行駛，且於行駛中一手拿取藥物欲服
    用，僅憑單手掌控方向盤而疏未確實注意車前狀況以致肇事，其行為自有過失，
    且被告之過失行為與被害人呂有土之死亡結果間，有相當因果關係，被告過失犯
    行堪以認定。
三、核被告乙○○所為，係犯刑法第二百七十六條第一項之過失致人於死罪。被告為
    汽車駕駛人，於飲酒後吐氣所含酒精成分已超過每公升Ｏ‧二五毫克之情況下駕
    車，因而致人死亡，應依道路交通管理處罰條例第八十六條第一項之規定加重其
    刑。被告於肇事後犯罪未被發現前，主動報警處理，並供出肇事經過而接受裁判
    ，有基隆市警察局第四分局中山派出所相驗案件初步調查報告表在卷可稽，應依
    刑法第六十二條前段之規定減輕其刑。被告同時具有刑罰之加重、減輕事由，應
    依法先加後減。爰審酌被告尚無不良前科，有本院被告全國前案紀錄表在卷可稽
    ，本次因駕車疏失致被害人呂有土死亡，其過失程度非輕，犯罪後迄今尚未能盡
    力賠償被害人家屬所受損害及其犯罪後態度等一切情狀，量處如主文所示之刑，
    以示懲儆。
四、公訴意旨另以：被告乙○○於八十九年三月九日晚上，飲用酒類達不能安全駕駛
    程度，仍於翌日凌晨四時許，駕駛Ｗ六--五八七六號自用小客車，於基隆市○○
    路三十八號前撞及被害人呂有土，致呂有土傷重不治死亡，因認被告另涉犯刑法
    第一百八十五條之三服用酒類不能安全駕駛動力交通工具而駕駛罪嫌云云。惟按
    服用酒類不能安全駕駛動力交通工具而駕駛者，八十八年四月二十三日生效施行
    之刑法第一百八十五條之三，將之列於公共危險罪處罰，其立法目的，本在藉由
    抽象危險犯之構成要件，以刑罰制裁力量嚇阻酒後駕車之行為，進而確保參與道
    路交通往來人車之安全，因此並不以對於道路交通往來人車發生具體實害為要件
    ，此種立法例亦為德、日等國所採行。然所謂「不能安全駕駛」，性質上乃屬不
    確定法律概念，雖法務部於八十八年五月間召開「研商訂定刑法第一百八十五條
    之三服用毒品、麻醉藥品、酒類或其他相類之物，不能安全駕駛交通動力工具之
    認定標準」會議，會中決定參考德國、美國認定標準，對於酒精濃度呼氣達每公
    升０‧五五毫克或血液濃度達千分之一點一以上者，即認為已達不能安全駕駛之
    標準，其數值在其以下者，如能輔以其他客觀事實作為不能安全駕駛之判斷時，
    亦應依法移送處以刑罰（詳參法務部八十八年五月十八日法八八檢字第一六
    六九號函），以期統一建立執法機關移送之準則，然此僅係供法院認定事實之參
    考，得為審判所引用，並無絕對之拘束力，亦即飲酒駕車者究有無構成本罪，仍
    有待法院依具體個案事實認定之。從而，行為人若吐氣或血液酒精濃度未達前開
    零點五五毫克或千分之一點一以上數值，倘能輔以其他客觀事實，認定行為人不
    能安全駕駛者，自得依前開規定處罰。本件被告於肇事後所測得之吐氣所含酒精
    成份為每公升０‧二九毫克，未達每公升０‧五五毫克，故有疑義者，即為本案
    被告前開酒後駕車行為是否尚有其他具體之事證，足以佐證被告已達不能安全駕
    駛之情狀？公訴人認被告涉犯前開公共危險罪嫌，無非以被告酒後駕車撞及被害
    人呂有土，顯已達不能安全駕駛程度為由，然查：被告於庭訊時堅決否認本件車
    禍之發生係受其吐氣所含酒精成分之影響，且觀之被告於肇事後猶能依照一般車
    禍處理之標準步驟立即顯示方向燈停車查看，並報警、通知救護車前來，協助將
    被害人送醫，又向到場處理之員警自首肇事經過，足見被告仍具備相當程度之清
    醒意識，再者，本件車禍起因於被告超速行駛，並於行駛中一手拿取藥物欲服用
    ，一手掌控方向盤而疏未確實注意車前狀況，以致看見被害人穿越道路之身影時
    ，來不及煞車閃避而肇事，由此客觀情況判斷，亦難認與被告飲酒後吐氣所含酒
    精成份達每公升０‧二九毫克之事實有直接關聯性，不得單憑前開車禍之發生，
    逕予推論被告已達不能安全駕駛之程度。綜前所述，公訴人所舉證據尚無法認定
    被告已達「不能安全駕駛」之程度。此外，復查無其他積極證據足認被告有公訴
    人所指服用酒類不能安全駕駛動力交通工具而駕駛犯行，惟公訴人認此部分與上
    開有罪部分係想像競合關係，屬裁判上一罪，故本院爰不另為無罪之諭知，附此
    敘明。
據上論斷，應依刑事訴訟法第二百九十九條第一項前段，道路交通管理處罰條例第八
十六條第一項，刑法第二百七十六條第一項、第六十二條前段，罰金罰鍰提高標準條
例第一條前段，判決如主文。
本案經檢察官周啟勇到庭執行職務。
中      華      民      國    八十九    年      九      月    二十八    日
                                臺灣基隆地方法院刑事第三庭
                                        法      官  蔡佳玲
右正本證明與原本無異。
對於本件判決如有不服，應於收受送達後十日內，向本院提出上訴書狀，上訴於臺灣
高等法院，並按他造當事人之人數附具繕本。
                                        書  記  官  湯惠芳
中      華      民      國    八十九    年      十      月      四      日
附錄論罪法條
刑法第二百七十六條第一項：
因過失致人於死者，處二年以下有期徒刑、拘役或二千元下以罰金。
刑法第一百八十五條之三：
服用毒品、麻醉藥品、酒類或其他相類之物，不能安全駕駛動力交通工具而駕駛者，
處一年以下有期徒刑、拘役或三萬元以下之罰金。


司法院資訊處製作；財團法人民間司法改革基金會備份。
